【裁判字號】    89,易,2107
【裁判日期】    900822
【裁判案由】    詐欺等
【裁判全文】
臺灣板橋地方法院刑事判決                        八十九年度易字第二一七號
    公  訴  人  臺灣板橋地方法院檢察署檢察官
    被      告  子○○
    選任辯護人  李明諭
                陳逸華
                蔡鎮隆
右列被告因妨害自由等等案件，經檢察官提起公訴（八十八年度偵字第一一六八八、
二六○五三號），本院判決如左：
    主  文
子○○連續意圖為自己不法之利益，以恐嚇得財產上不法之利益，處有期徒刑拾月；
又以加害生命之事恐嚇他人致生危害於安全，處有期徒刑柒月；又意圖為自己不法之
所有，以詐術使人將本人之物交付，處有期徒刑參月。應執行有期徒刑壹年陸月。
被訴以強暴妨害甲○○行使權利、恐嚇危害己○○生命安全部分均無罪。
    事  實
一、子○○綽號「天龍」，原為全民計程車司機聯誼會會員，曾經營地下錢莊，趁他
    人急迫貸予金錢而取得與原本顯不相當之重利為常業（涉嫌常業重利罪部分已另
    案由台灣高等法院審理中），茲分述其犯行如下：
  （一）子○○基於意圖為自己不法所有及利益之概括犯意，先於八十七年十月三日
        （起訴書誤載為八十七年七月至十月間多次），與朋友綽號「小馬」、「趙
        哥」、「紅龜」等人，到台北縣三重市○○路○段七十號七樓「龍鳳假期Ｋ
        ＴＶ」消費，先找該ＫＴＶ經理壬○○及行政副總經理丙○○到無人包廂內
        ，揚言其身上帶槍，如有警察臨檢須先通知等情，致該店人員心生畏懼，而
        提供女服務生坐檯陪酒視聽唱歌之相關服務，使子○○藉此取得免費享受坐
        檯陪酒視聽歌唱服務及享用酒菜等消費，消費完畢後則藉口簽帳，壬○○、
        丙○○因恐其身上帶槍而不敢聲張，任其簽帳（約二萬四千元）後離去。後
        於八十七年十二月及八十八年一月間某日，復以類似手法，連續二次到台北
        縣三重市○○○路六號十二樓「百老匯ＫＴＶ」，對該ＫＴＶ經理服務小姐
        庚○○出示槍枝，使庚○○心生畏懼，而報告該ＫＴＶ店長丑○○，子○○
        再出示槍枝，使丑○○亦心生畏怖，而由該店提供由女服務生坐檯陪酒視聽
        唱歌之相關服務，使子○○藉此取得免費享受視聽歌唱、陪酒作樂等服務及
        享用酒菜之消費，消費完畢後後亦任由子○○藉口未帶錢而簽帳（約六萬餘
        元）離去。
  （二）子○○於八十七年十一月間某日凌晨一時許，因不滿全民候車聯誼會山莊車
        隊隊長丁○○向渠催討繳款，乃向乙○○借得不詳手槍一支，先在台北縣三
        重市○○○路二九一號全計程車休息站堤防外對空開一槍後，再到休息站恐
        嚇丁○○，及向在場辛○○、戊○○恐嚇稱：「是誰到我公司（地下錢莊）
        要錢的出來，要輸贏沒關係，我就是要開槍」，隨後再對空開一槍，始揚長
        而去，致丁○○、辛○○、戊○○均心生畏懼，足生損害於其等生命之安全
        。
  （三）子○○八十八年六月間，羈押台灣台北看守所期間，與癸○○同牢房，嗣經
        停止羈押，子○○乃到台灣台北看守所辦理與癸○○會客，癸○○告以其審
        理案件，本院准予二萬元交保，子○○得知此事後，乃佯以代為聯絡交保事
        宜，而意圖為自己不法所有，於八十八年七月三、四日打電話予癸○○之姐
        黃錦環告以癸○○須二萬元交保之事，且自己有一萬元僅欠一萬元，黃錦環
        不知有詐，乃約定同年七月十二日在台北縣新莊市民安國小前交付一萬元予
        子○○，得手後，不僅未依約辦理交保，且亦失去聯絡，癸○○、黃錦環始
        知受騙。
二、案經被害人壬○○、丙○○、庚○○、丑○○、丁○○、辛○○、戊○○報由台
    北縣警察局三重分局報請暨被害人癸○○訴請台灣板橋地方法院檢察署檢察官偵
    查起訴。
    理  由
壹、有罪部分：
一、恐嚇得利罪部分：
    被告子○○於警訊及偵審中固坦承綽號「天龍」，有到龍鳳假期ＫＴＶ及百老匯
    ＫＴＶ消費簽帳未付等情，及於檢察官八十八年六月十一日訊問時坦白承認有帶
    槍到龍鳳假期ＫＴＶ等情（八十八年偵字第一六八八號偵查卷第九十二頁反面）
    不諱，惟矢口否認有恐嚇情事，辯稱：「我有到該二家ＫＴＶ消費過，也有簽過
    帳，但皆有償還，沒有白吃白喝，我沒有揚言身上帶槍如有警察臨檢須先通知恐
    嚇龍鳳假期ＫＴＶ經理蕭薔（即壬○○）、行政副總經理丙○○，或亮槍恐嚇百
    老匯ＫＴＶ經理服務小姐庚○○、店長丑○○而簽帳消費」云云。惟查，被告於
    前述時地以揚言身上帶槍如有警察臨檢須先通知之恫嚇方式，致龍鳳假期ＫＴＶ
    經理壬○○、行政副總經理丙○○，及以出示槍枝之恐嚇方式，使百老匯ＫＴＶ
    經理服務小姐庚○○、店長丑○○心生畏懼，而提供女服務生坐檯陪酒唱歌之相
    關服務，而使子○○藉此取得免費享受視聽歌唱、陪酒作樂及享用酒菜等消費，
    消費完畢後則藉口簽帳離去之事實，業據被害人壬○○警訊時指述：「因為他（
    按指被告子○○）到我店中喝酒時，一進店中便告訴我他身上有帶槍，叫我如果
    警察來臨檢時要通知他，好讓他事先處理，所以我心裡害怕不敢不讓他簽」、「
    現場並無他人，因為當天他把我叫到另一個無人的包廂，私下跟我講」（同上偵
    查卷第二十一頁、二十一頁反面之警訊筆錄）等語、被害人丙○○於警訊指述：
    「他（按指被告魁元）是說因為他身上有槍，如果有警察臨檢要告訴他」（同上
    偵查卷第二十二十四頁之警訊筆錄）等語；及被害人庚○○供稱：「來的時候『
    天龍』有跟我講，他有帶槍，我親眼目睹他有帶一把銀色手槍，另外一支我就不
    清楚」、「他有跟我講，然後我再跟店長丑○○講，最後槍是由丑○○所保留，
    我們便進入包廂內消費，至離去時丑○○才將該槍交予『天龍』等人」、「沒有
    付帳，他有跟我口頭說要簽單，但我不能做主，我就去告訴丑○○，由丑○○與
    他們接洽」、「因為他們有帶槍，且四、五個人，我當然會心生畏懼，所以他們
    要簽單時，我就不敢做主，讓店長丑○○去處理」（同上偵查卷第四十六頁及反
    面）等語；被害人丑○○於警訊時指稱：「『天龍』（按指被告子○○）有到我
    們公司消費，有二次有帶槍來消費，買單前他有亮一下他的槍，然後我拿帳單給
    他的時候，他說他手頭上不方便，因他有槍我心生恐懼，他說要簽帳時，我拿帳
    單給他，但他說他不簽，等改天有錢時再拿來還，『天龍』欠我們公司大約六萬
    元左右，至今尚未歸還」（同上偵查卷第四十一頁之警訊筆錄）、「因為他那天
    跟多位朋友來店裡消費，天龍跟我們公司「雯雯」之帶隊經理說他身上有帶槍，
    他有拿槍給我們經理看，經理看過會害怕，所以趕快跑出來跟我講，然後我就進
    去了，他說這兩支槍先放在我這邊，等他們要走時再還給他們，因為我會害怕他
    們有許多人且不知道其他人是否有帶槍，所以在不得已情況下將兩支槍藏在一二
    二號包廂內」、「我印象中一支為黑色手槍，一支為銀色手槍，我不知道有無裝
    填子彈」、「因為他們大約有五、六人，『天龍』身上我知道帶有二把槍，我會
    害怕，所以不敢向他催討，萬一我硬向他催討，我們店怕會被開槍洩恨或對我人
    身攻擊，所以不敢向他催討錢」（同上偵查卷第四十一頁、第四十二頁反面、第
    四十三頁）等語、嗣於檢察官偵訊時亦供稱：「有看到疑似槍的東西在去年聖誕
    節前後」、「他帶客人去消費，身上沒有帶錢，因為他身上有槍，就不敢得罪他
    」（同上偵查卷第九十一頁及反面之檢察官訊問筆錄），彼等所供互核相符，並
    有檢察官偵訊時提示被害人壬○○確認係被告消費簽帳未付款之商業本票二紙附
    卷足資佐證，參以被告於檢察官偵查中在八十八年六月十一日訊問時亦坦白承認
    有帶槍到龍鳳假期ＫＴＶ一節，堪信前開被害人壬○○、丙○○、庚○○、丑○○所述平允可信，被告前開所辯，要屬事後卸責之詞，委無足採，被告連續恐嚇
    得利犯行，堪予認定。
二、恐嚇危害安全罪部分：
    訊據被告於警訊時及檢察官偵查中坦承向丁○○鳴槍示威等情不諱（同上偵查卷
    第十三頁及反面之警訊筆錄、第六十六頁反面之檢察官訊問筆錄、第九十頁反面
    之檢察官訊筆錄），核與被害人丁○○、辛○○於警訊時、被害人戊○○於警訊
    時及檢察官偵訊時所指述情節相符，被告辯稱未出言恫嚇云云，無非推諉卸責之
    詞，不足採信，事證明確，被告恐嚇危害安全犯行，堪予認定。
三、詐欺取財罪部分：
    訊據被告坦承於前述時地以代辦交保為由，向被害人黃錦環收取一萬元不諱，惟
    矢口否認有詐欺取財犯行，辯稱：我受癸○○之之託為其辦理交保手續，向其姊
    黃錦環拿一萬元，連同自己貼了一萬元共計二萬元，因適逢被告計程車交班時間
    ，故請綽號「阿忠」之友人代為辦理，因阿忠不僅未前去辦理交保，私自捲款逃
    匿，被告亦同為被害人，後來試圖聯絡癸○○、黃錦環擬退還一萬元，卻不得其
    蹤，才迄今未還，並非詐欺取財云云。惟查被告向黃錦環詐得一萬元，業經癸○○、黃錦環於偵查中指訴甚詳，而被告於偵審中均未能提供該綽號「阿忠」之不
    詳友人之姓名年籍資料以供調查，亦未能提出任何足以證明託「阿忠」代辦交保
    之證據資料，況被告既有黃錦環之電話，茍被告轉託他人辦理，衡情當無可能事
    前不告知聯絡、事後亦不查證核對之理？是被告空言辯稱係託「阿忠」代辦交保
    云云，無非臨訟杜撰之推託卸詞，不足採信，事證明確，被告詐欺取財犯行，亦
    堪予認定。
四、核被告所為，係犯刑法第三百四十六條第一項、第二項之恐嚇取財、恐嚇得利罪
    、第三百零五條恐嚇危害安全罪、第三百三十九條第一項之詐欺取財罪。被告先
    後多次恐嚇取財、恐嚇得利犯行，均時間緊接，手段相若，所犯又係構成要件相
    同之罪名，顯係基於概括犯意反覆為之，均應依連續犯之規定以一罪論，並各加
    重其刑。又被告係以一恐嚇行為同時得女服務生坐檯陪酒視聽歌唱之服務及享用
    酒菜之消費，其行為應同時觸犯恐嚇取財及恐嚇得利罪，因其消費之主要花費係
    女服務生的坐檯陪酒視聽歌唱服務費，僅係附帶享用酒菜，應從一情節較重之恐
    嚇得利罪論斷，公訴人認係犯刑法第三百四十六條第一項之恐嚇取財罪，尚有未
    洽，起訴法條應予變更。又被告以一恐嚇危害安全行為同時恐嚇丁○○、辛○○
    、戊○○三人，觸犯數罪名，屬想像競合犯，亦應從一重處斷。所犯上開恐嚇得
    利、恐嚇危害安全、詐欺取財三罪間，犯意各別，犯罪構成要件互異，應分別論
    罪，合併處罰。審酌被告犯罪之動機、目的、手段，及其品性、生活狀況、智識
    程度、犯罪所生之損害，及犯罪後態度等一切情狀，各量處如主文所示之刑，並
    定其應執行之刑，以示懲戒。
貳、無罪部分：
一、按犯罪事實應依證據認定之，無證據不得推定其犯罪事實；又不能證明被告犯罪
    者，應諭知無罪之判決；刑事訴訟法第一百五十四條、第三百零一條第一項分別
    定有明文。又犯罪事實之認定，應憑真實之證據，倘證據是否真實尚欠明確，自
    難以擬制推測之方法，為其判斷之基礎；而認定犯罪事實之證據係指足以認定被
    告確有犯罪行為之積極證據而言，該項證據自須適合於被告犯罪事實之認定，始
    得採為斷罪資料，最高法院五十三年著有臺上字第六五六號、二十九年上字第三
    一０五號判例。且刑事訴訟上證明之資料，無論其為直接或間接證據，均須達於
    通常一般之人均不致有所懷疑，而得確信其為真實之程度，始得據為有罪之認定
    ，若其關於被告是否犯罪之證明未能達此程度，而有合理懷疑之存在，致使無從
    形成有罪之確信，根據「罪證有疑，利於被告」之證據法則，即不得遽為不利被
    告之認定，亦有最高法院七十六年度臺上字第四九八六號判例可稽。其以情況證
    據（即間接證據）斷罪時，尤須基於該證據在直接關係上所可證明之他項情況事
    實，本乎推理作用足以確證被告有罪，方為合法，不得徒憑主觀上之推想，將一
    般經驗上有利被告之其他合理情況逕予排除，此觀諸最高法院三十二年上字第六
    十七號判例意旨亦甚彰明。且告訴人之告訴，係以使被告受刑事訴追為目的，是
    其陳述是否與事實相符，仍應調查其他證據以資審認，最高法院五十二年臺上字
    第一三○○號判例明揭此旨。
二、被訴以強暴妨害甲○○行使權利部分：
    公訴人認被告子○○涉有刑法第三百零四條第一項以強暴妨害甲○○行使權利罪
    嫌，係以被告於警訊及偵查中均坦承鎖住甲○○計程車方向盤不諱，核與被害人
    甲○○於偵查中所供相符，並有計程車照片在卷可按為其論據。惟訊之被告於警
    訊及偵審中中堅持否認有前述公訴人所指訴之犯行，且綜觀偵查全卷，亦遍查無
    公訴人所指「被告坦承鎖住甲○○計程車方向盤不諱」之筆錄記載，此觀被告於
    偵查中供稱：「當時我有到現場，但是該車不是我鎖的，是我老闆（按指乙○○
    ）所鎖，並不是我鎖的」（八十八年偵字第一一六八八號偵查卷第九頁之警訊筆
    錄）、「因為甲○○欠乙○○十五萬元無法償還，所以吳叫我去找他，後來我至
    全民橋下只找到甲○○車子，我就打電話給乙○○，乙○○聞訊後就趕到現場，
    委託人去買大鎖，然後就持該大鎖將車子後面玻璃敲破，打開車門，將該車方向
    盤鎖住，當時我並沒攔阻」（同上偵查卷第九頁及反面之八十八年五月七日警訊
    筆錄）、「（問：你恐嚇甲○○不能將柺杖拿下，而將車子淹沒？）沒有。」（
    同上偵查卷七十六頁反面之八十八年五月十四日檢察官訊問筆錄）、「（問：計
    程車泡水是因為你去鎖他的車子？）是乙○○去鎖的」（同上偵查卷第九十頁之
    檢察官八十八年六月十一日訊問筆錄）等語甚明。雖被害人甲○○於警訊及檢察
    官訊問時均指稱係被告打破車窗鎖住其計程車方向盤等語，然觀諸被害人甲○○
    於警訊時所稱：「子○○趁我不在時，將我停放在全民計程車司機休息站旁之計
    程車Ｔ六─七三二號之玻璃（左後方車窗玻璃）敲破，然後進入我的計程車內用
    汽車大鎖將我的計程車方向盤上鎖，．．．」、「於八七年五月份（詳細日期我
    記不清楚了）在三重市重新橋下全民計程車聯誼會休息站旁發生」（同上偵查卷
    第十七頁反面之警訊筆錄）等語，顯見被害人當時並未在場親眼目睹，所指訴係
    被告所為一語，僅係其依據被告事前向其討債及事後電話聯絡其不得將大鎖拿下
    來等情所為之推測，再參以被害人甲○○自承所指控情事發生於八十七年五月間
    ，然其事發後並未報案，延至近一年後之八十八年四月十七日始製作警訊筆錄，
    審理中經本院傳訊亦未到庭，自不能僅憑該被害人前述於警訊時之事後推測之詞
    遽為不利被告之認定。至卷付之汽車遭打破車窗鎖住方向盤之照片八張，亦僅能
    證明該車遭毀損車窗及上鎖，仍不能進而推論即係被告所為，此外復查無其他積
    極事證足認確係被告所為，或足認被告與打破車窗者有共謀以強暴妨害人行使權
    利之犯意聯絡而應承擔共犯之刑責之證據資料，從而本院尚存有合理可疑，無法
    超越合理可疑而形成被告確有此部分公訴人所指訴之刑法第三百零四條第一項以
    強暴妨害甲○○行使權利罪之心證，復無其他途徑可究明真相，揆諸前述說明，
    既不能證明被告此部分犯罪，自應為無罪之諭知。
三、被訴恐嚇危害己○○安全部分：
    公訴人認被告子○○涉有刑法第三百零五條恐嚇危害己○○生命安全罪嫌，係以
    被告於警訊及偵查中坦承打電話予己○○討債等情不諱，核與被害人己○○於警
    訊時所供相符為其論據。惟訊之被告於警訊及偵審中均堅持否認有前述公訴人所
    指訴之犯行，雖被害人己○○於八十八年四月十三日警訊時指稱：「常打電話來
    我家騷擾，結果我一直沒有出面，就派人前來我家以紅色鐵樂士噴漆，將我家的
    大門噴寫『借錢不還，被我遇上絕對要給你難看』」（同上偵查卷第二十六頁反
    面）之字句，然除該被害人己○○之警訊指述外，卷證資料並無該大門遭噴漆之
    照片、目擊證人或其他任何足以證明該大門遭噴漆之任何證據資料可供佐證，且
    被害人前開警訊指述，僅係就其大門遭噴漆為事實陳述，並就「阿達」等人所經
    營之地下錢莊常打電話來其家騷擾一節，而推測係「阿達」派人前來噴漆，並未
    在場親眼目睹，亦不確定係何人所為，被告子○○有無參與指派或被指派噴漆？
    更不得而知，是該被害人警訊指述尚屬空泛不明確，再參諸被害人己○○指述噴
    漆發生於八十七年八、九月間，竟於事隔八月始於八十八年四月十三日製作警訊
    筆錄，其後於檢察官偵查中及本院審理中經傳訊皆未到庭，自不能徒憑被害人事
    後片面空泛之警訊指述入被告於罪。又被告雖坦承打電話予己○○討債等情不諱
    ，仍不能進而推論即係被告參與謀議指使或被指派噴漆恫嚇，此外本院復查無其
    他積極事證足認被告有公訴人所指訴之恐嚇危害己○○生命安全之犯行，依前述
    說明，既不能證明被告此部分犯罪，亦應為無罪之諭知。
肆、依刑事訴訟法第二百九十九條第一項前段、第三百零一條第一項、第三百條，刑
    法第五十六條、第三百四十六條第一項、第二項、第三百零五條、第三百三十九
    條第一項、第五十五條、第五十一條第五款、罰金罰鍰提高標準條例第一條前段
    ，判決如主文。
本案經檢察官吳宗光到庭執行職務
中      華      民      國    九十      年      八      月    二十二    日
                                  臺灣板橋地方法院刑事第二庭
                                          法  官  梁宏哲
右正本證明與原本無異。
如不服本判決，應於判決送達後十日內，向本院提出上訴狀。
                                          書記官  周百川
中      華      民      國    九十      年    八      月    二十二    日
附錄本案所犯法條全文
中華民國刑法第三百零四條
(強制罪)
以強暴、脅迫使人行無義務之事或妨害人行使權利者，處三年以下有期徒
刑、拘役或三百元以下罰金。
前項之未遂犯罰之。
中華民國刑法第三百零五條
(恐嚇危害安全罪)
以加害生命、身體、自由、名譽、財產之事，恐嚇他人致生危害於安全者
，處二年以下有期徒刑、拘役或三百元以下罰金。
中華民國刑法第三百四十六條
(單純恐嚇罪)
意圖為自己或第三人不法之所有，以恐嚇使人將本人或第三人之物交付者
，處六月以上五年以下有期徒刑，得併科一千元以下罰金。
以前項方法得財產上不法之利益，或使第三人得之者，亦同。
前二項之未遂犯罰之。
中華民國刑法第三百三十九條
(普通詐欺罪)
意圖為自己或第三人不法之所有，以詐術使人將本人或第三人之物交付者
，處五年以下有期徒刑、拘役或科或併科一千元以下罰金。
以前項方法得財產上不法之利益或使第三人得之者，亦同。
前二項之未遂犯罰之。


司法院資訊處製作；財團法人民間司法改革基金會備份。
